最高法院刑事判決　　　　　　　一○○年度台上字第二五○號
上　訴　人　劉昱賢
上列上訴人因強盜殺人案件，經國防部高等軍事法院中華民國九
十九年十一月十九日上訴審更審判決（九十九年上重更一字第○
○一號，起訴案號：國防部北部地方軍事法院檢察署九十八年偵
字第二六一號）後，依職權逕送本院審判，視為被告已提起上訴
，本院判決如下：
    主  文
上訴駁回。
    理  由
本件原判決認定：上訴人劉昱賢係陸軍特種作戰指揮部特二營特
一連上兵步槍，因缺錢花用，竟基於意圖為自己不法所有，以強
暴至使不能抗拒，而取他人或使其交付財物之犯意，於休假期間
之民國九十八年十一月二十六日凌晨四時三十分許，攜帶非其所
有但客觀上足以對他人生命、身體構成威脅危害之水果刀乙把（
刀柄為粉紅色壓克力材質，長約十公分、刀刃長約十至十五公分
，尖端尖銳、單面開鋒），藏於其所著草綠色（起訴書誤載為咖
啡色）外套右口袋後徒步外出，伺機尋找不特定犯案對象。迨同
日凌晨五時九分許，行經桃園縣中壢市○○路三○六號「檳榔世
家」檳榔店時，見該處僅女性店員即被害人莊美華獨自一人，且
附近人車稀少，認有機可乘，即進入該店，佯稱購買啤酒，嗣趁
被害人轉身彎腰拿取冰箱內啤酒而不備之際，客觀上上訴人能預
見胸頸部為人體要害之一，佈有動脈血管及氣管等重要器官，係
脆弱及致命部位，若以利刃刺之，可能造成死亡之結果，而主觀
上對於如以反握刀柄，刀尖向後之方式向被害人胸口施力，有可
能刺入被害人胸頸部位，造成其死亡結果，亦有預見。仍基於即
使刺入被害人胸頸造成死亡之結果，亦不違背其本意之不確定殺
人故意，取出預藏之水果刀，以右手掌反握刀柄，刀尖向後之方
式持刀，自被害人背後以右手繞過頸部向其身體正面胸口施力，
而刺入被害人右頸部一刀，著手實行強暴行為，被害人之傷口流
血則噴濺於現場及上訴人外套右袖袖口及上臂處，嗣因被害人大
聲驚叫，上訴人擔心事跡敗露，未取得任何財物，即逃離現場，
並於逃逸過程中丟棄水果刀（未尋獲而未扣案）；嗣上訴人雖返
回至該店斜對面路邊查看，其對於當時為凌晨時分，往來人車稀
少，難以發覺被害人受傷，如未立即送醫將導致被害人死亡之結
果亦有預見，仍為遂行其不確定殺人之目的，且無不能防止之情
形下，竟未防止其發生，隨即逕行徒步返家。被害人因上訴人之
刺殺，造成右頸根部1.6〤0.3公分刺創，創腔深度達十一公分，
且其主動脈遭刺創致大量出血倒臥於店內，迨同日凌晨五時二十
六分許，始為位於忠孝路三○二號同業之「小薛檳榔攤」店員薛
靖安經由不知名路人告知前往查看後發覺，報請消防隊將被害人
送醫急救，惟仍因失血性休克急救無效，於當（二十六）日十時
五十五分許不治死亡。案經桃園縣政府警察局中壢分局員警調閱
案發現場附近錄有上訴人身影及行蹤之監視器錄影畫面，循線查
獲上情。係以上開事實，除是否有殺人之犯意部分外，業據上訴
人於警詢及偵、審中坦承不諱；被害人倒臥血泊經薛靖安於前開
時間查覺之事實，亦經薛靖安證述在卷；石台平法醫亦證述：警
方移送鑑識之兇嫌（上訴人）外套右袖口上採得的血跡，其 DNA
鑑驗結果確認為死者；又稱「依被告（上訴人）所繪之水果刀樣
式可以造成死者解剖發現之創傷」、「依本案鑑識結果論，只有
一刀，且因無鎖骨、胸骨、肋骨阻擋，因此雖刺入很深，但一般
力道即可形成」各等語；而被害人遭上訴人刺傷受前述傷害，導
致失血性休克，經送醫急救無效不治死亡，已經國防部北部地方
軍事法院檢察署軍事檢察官率同法醫官相驗在卷，並有相驗屍體
證明書、行政院衛生署桃園醫院之被害人病歷摘要及國防部高等
軍事法院檢察署國軍法醫中心鑑定報告書可按；案發後警方在上
訴人住處扣得之草綠色外套經送鑑驗結果，外套上所沾血跡 DNA
與被害人DNA－STR型別相同，亦有內政部警政署刑事警察局鑑驗
書可稽；此外並有警方現場勘察報告暨所附刑案現場照片可資佐
證。為其所憑之證據，並明其綜合判斷各項證據之調查結果，
認定上訴人確已著手實行強盜，且其主觀上有強盜之不法所有意
圖及殺害被害人之犯意之心證理由。對於上訴人或其原審指定辯
護人辯稱：上訴人並無強盜財物及殺人之故意，原僅欲劃傷被害
人，係因緊張始不慎刺入被害人頸部云云，認為非可採取，亦已
依據卷內資料，予以指駁、說明。又上訴人雖未取得財物，但強
盜過程中，殺被害人既遂，因認上訴人強盜而故意殺人所為，係
犯陸海空軍刑法第七十六條第一項第九款、刑法第三百三十二條
第一項之犯強盜罪而故意殺人之罪。爰撤銷初審法院不當之判決
，適用陸海空軍刑法第十三條、第七十六條第一項第九款、刑法
第三百三十二條第一項、第三十七條第一項之規定，並審酌上訴
人為現役軍人，本有愛民護民之責，竟因缺錢花用，持利刃對毫
無宿怨及認女性易欺之被害人下殺手，對人生命之輕蔑，已嚴重
危害社會秩序，惡性重大，造成被害人無可回復之生命侵害及其
家屬天人永隔之終生遺憾；惟上訴人到案後坦承犯行，深知悔悟
，求取被害人家屬寬宥，復由其家人與被害人家屬達成給付新台
幣（下同）二百八十萬元和解（三十萬元喪葬費、二百五十萬元
分五年十期支付），努力填補被害人家屬之傷痛，且上訴人並無
前科，顯見非犯案累累、泯滅人性之人，而極刑有絕對不可逆轉
之終極後果，只要上訴人尚有一絲良心善念，即不容放棄其將來
尚有改過向善之機會，公訴人求處無期徒刑及被害人家屬對量刑
之意見尚稱允當等情狀，量處無期徒刑，並宣告禠奪公權終身，
另敘明上訴人使用之水果刀非其所有，不能沒收之理由。經核原
判決於法尚無違誤。上訴人雖未向本院提起上訴，然本件係經上
訴軍事法院宣告無期徒刑後，該軍事法院依職權送本院審判之案
件，應視為上訴人已提起上訴。而上訴人迄未提出任何書狀以供
審酌，且原判決經核無違背法令情形，自應認上訴為無理由，予
以駁回。
據上論結，應依軍事審判法第二百零六條第一項、刑事訴訟法第
三百九十六條第一項，判決如主文。
中    華    民    國  一○○  年    一    月   十三   日
                      最高法院刑事第三庭
                          審判長法官  陳  正  庸  
                                法官  林  秀  夫  
                                法官  林  瑞  斌  
                                法官  謝  靜  恒  
                                法官  王  居  財  
本件正本證明與原本無異
                                      書  記  官  
中    華    民    國  一○○  年    一    月   十八   日
                                                     Ｍ
附錄本案論罪科刑法條
刑法第三百三十二條第一項
犯強盜罪而故意殺人者，處死刑或無期徒刑。